臺灣臺中地方法院民事裁定　　　　　　　99年度家抗字第94號
抗　告　人　何成家
相　對　人　何采寧
法定代理人　張紫瑩
非訟代理人　王世勳律師
複　代理人　賈俊益律師
上列抗告人因與相對人間定扶養費事件，對於中華民國99年9月
27日本院99年度家聲字第179號裁定提起抗告，本院裁定如下：
    主  文
抗告駁回。
抗告程序費用由抗告人負擔。
    理  由
一、本事件經本院審酌全案卷證，認原審裁定之結果，經核於法
    要無不合，應予維持，並引用原裁定記載之事實及理由。
二、抗告意旨除與原審陳述相同，並經原裁定理由詳予論述駁斥
    者，不再贅敘外，抗告意旨另以：抗告人目前擔任中華電信
    職員，每月收入約新臺幣（下同）6 萬5000元，倘以原審所
    認定每人每月支出為2 萬3185元為計算基礎，抗告人目前家
    中尚有配偶及1 名未成年子女須扶養，若再加上原審裁定應
    給付相對人之扶養費每月1 萬8548元，則抗告人每月支出總
    計8 萬8103元（計算方式：231853人＋18548＝88103元）
    ，顯然已超出抗告人經濟能力所能負擔之範圍。另依原審函
    查資料顯示，相對人於臺中向上郵局帳戶之存款於97年間皆
    維持100萬元左右，99年7月下旬持有基金淨值復為29萬3516
    元，觀諸相對人目前僅為高中生，其所持有之存款、基金應
    係來自其母即關係人張紫瑩，顯見關係人張紫瑩有一定之經
    濟能力，然原審僅認關係人張紫瑩目前從事業務工作，每月
    平均收入為3萬元，財產總額為1萬元，98年度所得給付總額
    為9萬732 4元，郵局存款172元、銀行存款382元，顯然失衡
    。又原審引用行政院主計處98年度臺中市家庭收支調查報告
    ，作為計算本件扶養費之依據，固非無見，惟其中將「非消
    費性支出」列入計算範圍，恐有違誤，蓋相對人現年16歲，
    目前就讀高中二年級，依其年齡身分，其日常生活所需自不
    應包含「非消費性支出」即利息支出、經常移轉支出等項目
    ，且其「非消費性支出」亦不至高於成年人，故原審將「非
    消費性支出」列入計算，恐有失公允。此外，抗告人對於相
    對人已盡為人父之責任，請斟酌抗告人將來之養老金及對另
    名未成年子女之扶養義務，降低抗告人應給付相對人之扶養
    費金額，抗告人願意每月支付相對人1 萬2000元之扶養費，
    為此依法提起抗告，並聲明：原裁定廢棄。
三、相對人則以：觀諸抗告人之名下有多筆不動產及投資，且由
    其利息所得推估其存款金額高達數百萬，顯見其閒錢極多，
    另抗告人每月薪資所得包含津貼、獎金、補助費等約為12萬
    6888元，並非其所稱6 萬5000元，可認抗告人有足夠之經濟
    能力負擔扶養費。另相對人於97年間在臺中向上郵局帳戶固
    有100 萬左右之存款，惟隨著學雜費用、日常生活支出之增
    加，兼因其母即關係人張紫瑩之收入極不穩定之故，存款已
    逐漸遞減，目前僅餘10餘萬元，且相對人及關係人張紫瑩名
    下均無任何財產，關係人張紫瑩為單親媽媽，獨立扶養相對
    人倍極艱辛，目前並無固定工作收入，在外租屋居住，生活
    拮据。又行政院主計處每年發布之家庭收支調查報告中，經
    常性支出包括消費性支出及非消費性支出，其項目已包括食
    衣住行育樂等生活範圍並且有居住區域之劃分，應是目前較
    能正確反應國民生活水準之數據，且此標準不分成年人與未
    成年人一般日常生活之消費支出，故依此標準計算未成年子
    女扶養費用時，自不應針對特別項目加以扣除，是以，每人
    每月維持生活之平均所需應得參酌此標準，且不應從中扣除
    部分項目費用等語，資為抗辯。
四、經查：
  (一)按民法第1120條但書所定扶養費事件，其扶養費之給付，法
    院得依聲請或依職權，命為一次給付或分期給付。分期給付
    遲誤一期履行者，其後之期間視為亦已到期，非訟事件法第
    140條之1第3項、第127條第2 項定有明文。次按關於扶養之
    程度，應按受扶養權利者之需要，與負扶養義務者之經濟能
    力及身分定之。故扶養費數額之多寡，亦應依此情形而為適
    當之酌定，不得僅以某一唯一標準定之（最高法院84年度臺
    上字第2888號判決意旨參照）。換言之，未成年子女所得受
    扶養之程度，應按受扶養權利者即未成年子女之需要，與負
    扶養義務者即父或母之經濟能力及身分為適當之酌定。又未
    成年子女應受扶養之數額及父母應分擔之比例，固應依前揭
    標準定之，惟就具體個案言，父母就子女實際扶養費之支出
    ，每因父母教養子女之觀念、子女之身體狀況、年齡、父母
    工作之變動、收入之增減、社會經濟環境之變化，而有不同
    ，子女實際受扶養所需，亦理應隨時有變動之可能，實非法
    院為裁判時所能一一查明確定，是就現實層面言，本院僅能
    盡可能參諸客觀情事，酌定一具體數額作為標準。
  (二)關於抗告人與關係人張紫瑩分擔相對人扶養費用之比例部分
    ：關係人張紫瑩現年43歲，高中畢業，現從事業務工作，每
    月平均收入約3 萬元，名下無不動產，僅有86年、89年出廠
    之汽車各1輛、投資1筆，財產總額為1 萬元；98年度所得給
    付總額為9萬7324元，另有迄99年6月2 日止於臺中向上郵局
    存款172元、98年5 月31日止於國泰世華銀行存款382元；而
    抗告人現年47歲，大專畢業，任職於中華電信公司多年，每
    月收入約6萬5000元，名下有房屋1間、田賦、土地各1 筆、
    81年出廠之汽車1輛、投資8筆，財產總額為247萬6660元，9
    8年度所得給付總額為159萬6771元等事實，除據抗告人與關
    係人陳明外，並有原審依職權調取之稅務電子閘門財產調件
    明細表2份、中華郵政股份有限公司臺中郵局99年6 月9日中
    管字第0991803340號函所附客戶歷史交易清單、國泰世華商
    業銀行西臺中分行99年7月19日（99）國世銀西中字第217號
    函所附交易明細附卷可稽。是斟酌上情，復衡之抗告人係52
    年5月10日生，關係人張紫瑩則為56年10月3日生（見卷附全
    戶戶籍資料查詢結果），均正值壯年，且非無工作能力；另
    抗告人之經濟能力高於關係人張紫瑩甚多，亦有如前述；再
    參以相對人由關係人張紫瑩實際負責生活照顧，關係人張紫
    瑩所付出之勞力亦非不能評價為扶養費之一部，復佐以抗告
    人尚有另一罹患重大傷病之未成年子女何月軒須扶養，以及
    相對人本身尚有存款、基金等情，本院認抗告人與關係人張
    紫瑩依4比1之比例分擔聲請人之扶養費用，應屬妥適。原審
    此部分認定，並無不當。
  (二)關於相對人扶養費用計算標準部分：抗告人雖主張依相對人
    目前之年齡身分，其日常生活所需不應包含「非消費性支出
    」云云。惟徵之行政院主計處每年發布之「家庭收支調查報
    告」中，經常性支出包括消費性支出及非消費性支出，其項
    目已經包括食衣住行育樂等生活範圍並且有居住區域之劃分
    ，應該是目前較能正確反映國民生活水準之數據，從而，按
    主計處之家庭收支調查報告之統計資料乃利用統計方法及研
    究分析所得之客觀數據，透過統計資料可反應社會真象及趨
    勢，以此標準，自較客觀，且正確反映國民生活水準之數據
    ，而此標準不分成年人與未成年人一般日常生活之消費支出
    ，並以未成年子女目前居住之區域所作成之家庭收支調查報
    告內容為數據，應客觀可採。另抗告人雖以如按原審酌定之
    每人每月支出2 萬3185元計算，其每月須支出相對人扶養費
    、自己及配偶、另名未成年子女之生活費用共計8 萬8103元
    ，已超出其薪資6 萬5000元云云置辯。惟審酌父母應負擔未
    成年子女扶養費之數額，所參酌之扶養義務人經濟能力，非
    以目前薪資為唯一標準，而係綜觀其現有財產、工作能力等
    一切情狀判斷之，是抗告人徒以其薪資不足以同時負擔相對
    人之扶養費用、自己及家人之生活所需費用，指摘原裁定不
    當，尚非可採。
  (三)抗告人既表示願意負擔相對人扶養費每月1萬2000元，此金
    額與原審核定之扶養費用每月1萬8548元相距並非極大，況
    相對人為82年10月4日生，已年滿17歲，離其成年之日僅剩
    2年多，觀諸上開抗告人之財產及所得狀況，其應有負擔每
    月1萬8548元扶養費用之能力，至為灼然。
五、綜前所述，原審裁定並無不妥，抗告人猶執前詞，指摘原裁
    定失當，求予廢棄，為無理由，應予駁回。
六、據上論結，本件抗告為無理由，依非訟事件法第21條第2 項
    、第46條、民事訴訟法第495條之1第1項、第449條第1項、
    第95條、第78條，裁定如主文。
中    華    民    國    100    年    3    月    2    日
                   家事法庭     審判長法官  王靜秋
                                      法官  簡賢坤
                                      法官  郭妙俐
以上為正本係照原本作成。
如提起再抗告者，應於裁定送達後10日內依非訟事件法第46條第
3 項「僅得以適用法規顯有錯誤為理由」之規定，向本院提出再
抗告狀（須按他造人數附具繕本），且須敘明理由。
中    華    民    國    100    年    3    月    2    日
                                    書記官  魏宏銘